【裁判字號】    89,簡上,36
【裁判日期】    900320
【裁判案由】    違反公司法
【裁判全文】
臺灣宜蘭地方法院刑事判決                          八十九年度簡上字第三六號
    上  訴  人  丙○○
          （原名黃俊平）
    選任辯護人  林映廷律師
右列上訴人即被告因違反公司法案件，不服本院宜蘭簡易庭中華民國八十九年八月三
十一日八十九年度宜簡字第六０號第一審判決（聲請處刑案號：八十八年度偵字第四
０八０號），提起上訴，本院合議庭為第二審判決如左：
    主  文
原判決撤銷。
丙○○無罪。
    理  由
一、公訴意旨略以：被告丙○○（原名黃俊平）係設於宜蘭縣宜蘭市○○路三七巷十
    弄三０號可晴傳播公司之負責人，明知該公司未經設立登記不得經營業務或為其
    他法律行為，竟自民國八十八年九月起，召集少女從事伴唱等業務，迄於八十八
    年十月七日為警查獲，因認被告涉犯公司法第十九條第一項之罪嫌。
二、按犯罪事實應依證據認定之，無證據不得推定其犯罪事實；又不能證明被告犯罪
    者，應諭知無罪之判決；刑事訴訟法第一百五十四條、第三百零一條分別定有明
    文。又按依公司法第十九條第一項、第二項之規定係以違反未經設立登記，不得
    以公司名義經營業務或為其他法律行為為其構成要件，行為人苦未以公司名義從
    事屬於公司業務或經營事項之行為，即難以該罪相繩。
三、訊據被告於審理時未到庭陳述意見，於調查時堅詞否認有右揭犯行，辯稱他並沒
    有經營「可晴傳播公司」，且他並非可晴傳播之負責人等語。經查：證人乙○○
    於本院調查時證稱：當時他住在宜蘭縣宜蘭市○○路三十七巷十弄三十號上班，
    從事伴唱與脫衣秀，上班現場都是一位叫「小龍」的負責，丙○○只是會到他們
    的住處，其並未自稱為公司的人，結帳之後所算的錢除了自己分得外都是「小龍
    」拿去，「小龍」平日都交待丙○○叫他們去上班等語。再查被告於本院調查時
    辯稱：營業地點雖在宜蘭縣宜蘭市○○路三十七巷十弄三十號其住家，但是「可
    晴傳播」之負責人為丁○○，實際上是甲○○委託丁○○承租該處，他只是常在
    那裡泡茶聊天，乙○○即誤以為他是負責人等語，並核與證人甲○○到院供證租
    屋及所提出之租賃契約書一紙之事證相符，可認丙○○應非「可晴傳播」之負責
    人。證人乙○○雖於本院調查時復稱：「（法官問：為何說該處是「可晴公司」
    ？）我們都是這樣稱的」等語，惟稱：所印製之名片上面記載的是「可晴」二字
    及電話號碼等語，可徵證人乙○○所稱「公司」一詞僅係一代稱，尚難認定實際
    負責人有以公司名義從事屬於公司業務或經營之事，而認有違反公司法第十九條
    第一項之規定。
四、綜上所述，被告即上訴人黃俊平既非屬「可晴傳播」之負責人，且「可晴傳播」
    亦未有以公司名義，從事屬於公司業務或經營事項，即與公司法第十九條所規定
    之構成要件不合，此外復查無其他積極事證，足資認定被告即上訴人有右開公訴
    人所指之犯行，其犯罪應屬不能證明。原審未查，遽予論罪科刑，尚有未洽，被
    告上訴意旨，否認犯罪，以此指摘原判決不當，為有理由，自應由本院將原判決
    予以撤銷，另為被告無罪判決之諭知。末以，被告經合法傳喚，無正當理由不到
    庭，本院認本件係應諭知無罪之案件，爰不待其陳述依刑事訴訟法第三百零六條
    逕行判決。
據上論斷，應依刑事訴訟法第四百五十五條之一第一項、第三項、第三百六十九條第
一項前段、第三百六十四條、第三百零一條第一項、第三百七十一條，判決如主文。
本案經檢察官林慧到庭執行職務。
中    華    民    國    九十    年     三      月      二十        日
                              臺灣宜蘭地方法院刑事第二庭
                                  審判長  法  官  黃  永  勝
                                          法  官  林  俊  廷
                                          法  官  郭  淑  珍
右正本證明與原本無異。
不得上訴。
                                          書記官  陳  淑  宜
中    華    民    國    九十    年     三      月       二十二      日


司法院資訊處製作；財團法人民間司法改革基金會備份。
